最高法院刑事判決　　　　　　一○○年度台上字第六五七八號
上　訴　人　王信昌
選任辯護人　蔡易紘律師
上列上訴人因違反毒品危害防制條例案件，不服台灣高等法院中
華民國九十九年八月二十五日第二審判決（九十九年度上訴字第
二０一０號，起訴案號：台灣桃園地方法院檢察署九十八年度偵
字第九０一０號），提起上訴，本院判決如下：
    主  文
原判決撤銷，發回台灣高等法院。
    理  由
本件原判決撤銷第一審之科刑判決，改判論處上訴人王信昌共同
運輸第三級毒品，未遂罪刑，固非無見。
惟查：（一）、刑法第二十五條第二項未遂犯之處罰，得按既遂
犯之刑減輕之，而有期徒刑減輕者，減輕其刑至二分之一，同法
第六十六條前段規定甚明。原判決認上訴人係犯民國九十八年五
月二十日修正前毒品危害防制條例第四條第三項之運輸第三級毒
品未遂罪，應依刑法第二十五條第二項之規定減輕其刑。惟修正
前上開條例第四條第三項之運輸第三級毒品罪之法定本刑為五年
以上有期徒刑，得併科新台幣五百萬元以下罰金，原判決論處上
訴人運輸第三級毒品未遂之罪刑，選科有期徒刑，除以未遂犯為
唯一減輕原因外，別無其他減輕其刑之原因，乃竟量處有期徒刑
一年，顯逾法律減輕其刑至二分之一之範圍，適用法律自有違誤
。（二）、本件依起訴書記載，上訴人係與真實姓名年籍不詳之
綽號「陳經理」之人，共同基於運輸毒品入境我國之犯意聯絡，
以夾藏第三級毒品愷他命之包裹於九十八年四月十日中午十二時
十五分許，由不知情之港龍航空公司第KA－四八六號班機自香港
運抵台灣桃園國際機場，並以收貨人「王信昌」、送貨地址台中
市○○區○○路一段一八六號四之十一報關，於報關時為內政部
警政署航空警察局安檢勤務人員以Ｘ光檢查儀掃瞄，發現該包裹
內夾藏可疑之不明白色結晶粉末，乃會同海關人員開驗而查獲，
並自該包裹內扣得愷他命（驗餘淨重三九七九．八五公克），嗣
綽號「陳經理」之男子於同年月十一日上午十一時三十分許，以
行動電話通知上訴人前往領取包裹時，為警當場逮捕等情。起訴
書內容並未記載上訴人出面領取上開毒品後負責轉交於第三人之
國內運輸行為，原判決就起訴書所記載自香港走私愷他命運輸至
台灣部分，認不能證明上訴人犯罪，而不另為無罪之諭知（見原
判決理由肆），但就上開國內運輸行為，是否在起訴範圍，未予
探究，並在判決內說明其得以審判之理由，尚屬理由不備。（三
）、依原判決事實記載，上開愷他命於九十八年四月十日即經港
龍航空KA－四八六號班機自香港運抵台灣，經內政部警政署航空
警察局、財政部台北關稅局人員在桃園國際機場貨運站長榮倉儲
快遞貨物進口專區發現可疑而會同開驗，內藏愷他命毒品。另依
卷證資料，上訴人係於九十八年四月十一日上午十一時三十分許
，在收貨地址台中市○○區○○路一段一八六號四之十一欲領取
物品時為警查獲並逕行逮捕，在此前，該毒品於前一日（即十日
）即為台北關稅局扣押並送交通部民用航空局醫務中心鑑定（見
偵字第九○一○號卷第九至一一頁、一五至三○頁）。倘若無訛
，該夾藏毒品愷他命之跳繩包裹既經台北關稅局扣押在前，則上
訴人於領取貨物時，能否著手並進行國內運輸之行為，不無疑問
。上開各情與上訴人是否成立共同運輸第三級毒品罪名攸關，原
審未予剖析明白，遽行判決，亦有可議。以上或為上訴意旨所指
摘，或為本院得依職權調查之事項，而前揭違背法令情形，影響
於事實之確定，本院無可據以為裁判，應認原判決有撤銷發回更
審之原因。又原判決不另為無罪諭知部分，因公訴人認與本件有
罪部分，有裁判上一罪關係，應併予發回。
據上論結，應依刑事訴訟法第三百九十七條、第四百零一條，判
決如主文。
中    華    民    國  一○○  年   十一   月  二十四  日
                      最高法院刑事第十一庭
                          審判長法官  黃  正  興  
                                法官  許  錦  印  
                                法官  林  瑞  斌  
                                法官  陳  春  秋  
                                法官  謝  靜  恒  
本件正本證明與原本無異
                                      書  記  官  
中    華    民    國  一○○  年   十二   月    一    日
                                                      v